【裁判字號】    97,上訴,2627
【裁判日期】    971225
【裁判案由】    傷害致重傷
【裁判全文】
臺灣高等法院臺中分院刑事判決        97年度上訴字第2627號
上  訴  人
即  被  告  乙○○
選任辯護人  林萬生律師
上列上訴人因傷害致重傷案件，不服臺灣臺中地方法院97年度訴
字第2214號，中華民國97年8月25日第一審判決（起訴案號：臺
灣臺中地方法院檢察署96年度偵字第8933號），提起上訴，本院
判決如下：
    主  文
原判決撤銷。
乙○○傷害人之身體，因而致人於重傷，處有期徒刑年。
    事  實
一、乙○○與丙○○素不相識，在偶然機會下，由雙方共同友人
    鄭永豐分別邀約下，遂於民國九十五年十月二十一日中午，
    在臺中縣大安鄉之某餐廳一同用餐，再於同日十五時許一起
    至臺中縣大甲鎮某卡拉OK店唱歌，續於同日十七時許，一起
    至設在臺中縣大甲鎮○○路一五八○號之「真善美小吃部」
    ，繼續飲酒作樂並叫小姐坐陪。席間，因丙○○認為自己已
    先支付小姐之小費，不須再支付費用，而對共同分攤酒錢之
    協議反悔，引來乙○○不滿，二人在「真善美小吃部」店內
    即發生爭吵，時至同日十九時許，鄭永豐見狀乃自行在櫃檯
    買單支付，乙○○、丙○○二人則先步出店外，其時乙○○
    並將渠等尚未飲畢尚餘半瓶之金門高梁酒一瓶拿在手上，俟
    乙○○、丙○○二人步出店外後，二人又繼續在店外發生爭
    吵，丙○○除持續辱罵乙○○外，並進而從其所駕駛之自用
    小客車後車廂內取出球棒一支，並持該球棒揮向乙○○，乙
    ○○適時以左手阻擋而遭打中左手，鄭永豐見狀旋將二人隔
    開，讓二人距離約五、六步遠，惟丙○○仍一直罵乙○○，
    並持球棒在空中前後揮動對乙○○叫囂約二、三分鐘後，乙
    ○○竟於客觀情事上，非不可預見其以上開尚有半瓶酒之金
    門高梁酒瓶朝丙○○上半身丟擲結果，可能丟中丙○○頭部
    ，足使丙○○之身體受傷，並足以引起身體、健康受有難治
    之重傷害結果之可能，竟基於傷害人之身體之普通傷害犯意
    ，在主觀上雖預見丙○○遭丟擲酒瓶會受有傷害，惟未預見
    丙○○頭部所受之傷害會致生身體、健康受有難治之重傷害
    結果之情況下，持其手中上開餘有半瓶酒之金門高梁酒瓶朝
    距離其約五、六步遠之丙○○上半身丟擲並擲中丙○○頭部
    ，乙○○見丙○○受創後，隨即離開現場。嗣丙○○經鄭永
    豐請路人協助送醫急救後，因顱內發生延遲性出血，雖緊急
    以手術取出血塊，然仍造成丙○○失智、右側肢體乏力、語
    言障礙等重大難治之傷害。
二、案經丙○○之妻甲○○訴由臺中縣警察局大甲分局報告臺灣
    臺中地方法院檢察署檢察官偵查起訴。
    理  由
壹、證據能力部分：
    被告以外之人於審判外之陳述，雖不符前四條之規定，而經
    當事人於審判程序同意作為證據，法院審酌該言詞陳述或書
    面陳述作成時之情況，認為適當者，亦得為證據；當事人、
    代理人或辯護人於法院調查證據時，知有第一百五十九條第
    一項不得為證據之情形，而未於言詞辯論終結前聲明異議者
    ，視為有前項之同意，刑事訴訟法第一百五十九條之五定有
    明文。本案下列引為證據之證人陳述及書證，被告、辯護人
    及檢察官於本院審理中均不爭執其證據能力，且以之作為證
    據並無不當，依上揭法條之規定，自均有證據能力。
貳、實體部分：
一、訊據上訴人即被告乙○○就伊於上述時地，持酒瓶丟擲被害
    人丙○○，造成被害人受到重傷害之事實坦承不諱，惟辯稱
    伊係於被害人持球棒打中伊左手之際，立即持手中之酒瓶丟
    擲丙○○，當時伊與丙○○距離僅約二、三步，伊所為應屬
    正當防衛，且其係因先遭丙○○持球棒毆打始會丟擲酒瓶，
    應可憫恕云云。然查：
  (一)上揭犯罪事實，業據證人鄭永豐於警詢及偵審中證述綦詳，
    復有被害人丙○○之診斷證明書四份、李綜合醫院病歷紀錄
    、臺中榮民總醫院病歷紀錄各一份及照片五張在卷可稽。參
    之，證人鄭永豐所為證述內容核尚無刻意偏坦被告或丙○○
    之情形，且證人鄭永豐係被告與丙○○雙方之朋友，於本案
    係屬客觀之第三人，衡情，當無甘冒偽證罪責，反於真實陳
    述，誣陷被告必要，是其對於案發經過所為之證述，應可採
    信，況被告於本院準備程序亦供承「（被害人用球棒打你，
    與你用酒瓶丟他的時間隔多久？）約一、二分鐘。」，則被
    害人對被告之身體侵害顯已結束，被告空言辯稱：伊係於丙
    ○○持球棒打中伊左手之際，立即持手中之酒瓶丟擲丙○○
    ，當時伊與丙○○距離僅約二、三步云云，要係事後避重就
    輕之詞，尚難採信。再者，丙○○持球棒打中被告左手後，
    鄭永豐既旋將二人隔開，讓二人距離約五、六步遠，雖丙○
    ○仍一直罵乙○○，並持球棒在空中前後揮動對乙○○叫囂
    約二、三分鐘，惟其時乙○○儘可離開現場即可，要無持酒
    瓶丟擲丙○○必要，其竟於此客觀情形下，基於普通傷害之
    犯意，持酒瓶丟擲丙○○上半身，要無何「正當防衛」可言
    ，被告空言辯稱伊屬正當防衛云云，委無可採。又丙○○因
    遭被告持酒瓶丟擲而受有失智、右側肢體乏力、語言障礙等
    重大難治之傷害，業如前述，丙○○之重傷害與被告之傷害
    行為間具有相當因果關係，被告自應就此重傷害之結果負責
    。
  (二)按刑法上之加重結果犯，係以行為人對於加重結果之發生，
    客觀上有預見之可能，能預見而不預見者為要件。此所謂「
    能預見」，係指客觀情形而言，與加害人本身主觀上有無預
    見之情形不同。倘加害人「主觀上」已有預見，而結果之發
    生又不違背其本意時，則屬刑法第十三條第二項所規定間接
    故意之範疇，無復論以加重結果犯之餘地。查，丙○○受傷
    後意識仍然清醒，業據證人鄭永豐於原審法院審理中結證在
    卷，且丙○○係先被送到李綜合醫院，當時丙○○之神智清
    楚，昏迷指數十五分（滿分），直至當晚八時四十五許意識
    才出現變化，有行政院衛生署醫事審議委員會鑑定書一份在
    卷可按（見九十六年度偵字第八九三三號偵查卷第一一五頁
    ）。是參諸當時被告與丙○○二人僅隔約五、六步之距離，
    丙○○遭酒瓶丟中當時之意識仍然清楚，並未立即昏迷，足
    見被告雖有使力持酒瓶丟擲丙○○，惟其當時所用之力道應
    非必至猛。再佐以被告與丙○○二人係案發當日才因一起吃
    飯、飲酒作樂而結識，雖有上開酒費分攤之爭執，惟彼此間
    本無宿怨，則依當時案發情狀，被告主觀上當僅在傷害教訓
    丙○○，而無使丙○○受有重傷害之故意，是被告稱伊與丙
    ○○之身高差不多，伊當時係以右手將酒瓶舉高到約頭部高
    度故意朝丙○○之身體直直丟過去，當時伊無法控制丟到丙
    ○○身體的那個部位，可能會丟到頭、頸部，但伊主觀上並
    無重傷害之故意等語，尚堪採信。
  (三)又被告辯稱本案犯罪情狀應可憫恕云云，惟刑法第五十九條
    之酌量減輕其刑，必須犯罪另有特殊之原因與環境等等，在
    客觀上足以引起一般同情，認為即予宣告法定低度刑期尤嫌
    過重者，始有其適用（參考最高法院四十五年度台上字第一
    一六五號判決意旨），本案被告與被害人於夜晚因酒資爭執
    喧鬧，影響他人安寧，舉止不佳，再進而先後執球棒、酒瓶
    毆擊對方，純係酒後鬧事，犯罪情狀並無任何可憫恕之處，
    無從據此酌減。
  (四)又被告於案發日固確有飲酒，惟被告於本院陳述是日無人醉
    倒，況伊既係因酒資負擔之事與被害人爭執，顯神智清明，
    尚未至心神喪失或精神耗弱程度，無從據此減免。
  (五)綜上所述，本案事證明確，被告傷害致重傷之犯行至堪認定
    。
二、核被告所為，係犯刑法第二百七十七條第二項後段之傷害致
    重傷罪。檢察官認被告係犯刑法第二百七十八條第一項之重
    傷害罪嫌云云，尚有未洽，惟其起訴之基本事實既屬同一，
    爰變更起訴法條，原審以被告犯罪事證明確，予以論罪科刑
    ，固非無見，然查被告犯罪後之態度為科刑應審酌之事項，
    刑法第五十七條定有明文，被告於本院審理期間已與告訴人
    之妻甲○○達成和解賠償損害，有和解書一紙在卷可參，審
    酌上情，原審判處被告有期徒刑三年六月，現觀之自稍有過
    重，而原審判決現既有如上量刑失衡之處，被告上訴意旨稱
    伊係正當防衛云云雖無可採，但原審判決現既有如上瑕疵，
    即屬無可維持，應由本院予以撤銷改判，爰審酌被告前未曾
    因犯罪而受刑之宣告，亦無暴力犯罪之前科紀錄，有臺灣高
    等法院被告前案紀錄表一份在卷可稽，素行尚可；其係因丙
    ○○對共同分攤酒錢之協議反悔，二人發生爭執後，丙○○
    先持球棒毆打被告並罵被告及對被告叫囂，被告始為本案犯
    行，被告犯罪後坦承大部分之客觀事實及已與對方達成民事
    和解等一切情狀，量處如主文第二項所示之刑。
據上論結，應依刑事訴訟法第三百六十九條第一項前段、第三百
六十四條、第二百九十九條第一項前段、第三百條，刑法第二百
七十七條第二項後段，判決如主文。
本案經檢察官丁○○到庭執行職務。
中    華    民    國    97    年    12    月    25    日
            刑事第一庭  審判長法  官  陳  紀  綱
                              法  官  陳  欣  安
                              法  官  姚  勳  昌
以上正本證明與原本無異。
如不服本判決應於收受送達後十日內向本院提出上訴書狀，其未
敘述上訴之理由者，並得於提起上訴後十日內向本院補提理由書
（均須按他造當事人之人數附繕本）「切勿逕送上級法院」。
                              書記官  吳  宗  玲
中    華    民    國    97    年    12    月    25    日
【附錄本案論罪科刑法條全文】：
中華民國刑法第277條
傷害人之身體或健康者，處3 年以下有期徒刑、拘役或1 千元以
下罰金。
犯前項之罪因而致人於死者，處無期徒刑或7 年以上有期徒刑；
致重傷者，處3 年以上10年以下有期徒刑。


司法院資訊處製作；財團法人民間司法改革基金會備份。
